最高法院刑事判決　　　　　　一○○年度台上字第五一七五號
上　訴　人　台灣高等法院台中分院檢察署檢察官
被　　　告　周玉娥
上列上訴人因被告偽造文書案件，不服台灣高等法院台中分院中
華民國九十九年四月二十日第二審判決（九十九年度上訴字第二
九二號，起訴案號：台灣台中地方法院檢察署九十七年度偵續字
第二二八號），提起上訴，本院判決如下：
    主  文
上訴駁回。
    理  由
按刑事訴訟法第三百七十七條規定，上訴於第三審法院，非以判
決違背法令為理由，不得為之。是提起第三審上訴，應以原判決
違背法令為理由，係屬法定要件。如果上訴理由書狀並未依據卷
內訴訟資料，具體指摘原判決不適用何種法則或如何適用不當，
或所指摘原判決違法情事，顯與法律規定得為第三審上訴理由之
違法情形，不相適合時，均應認其上訴為違背法律上之程式，予
以駁回。本件檢察官公訴意旨略以：被告周玉娥為方便自己能以
本票債權方式向告訴人陳淑惠索討積欠之借款，竟於不詳時地，
擅自持其以不詳方法取得之告訴人印章蓋於空白本票上之發票人
及金額欄，並於金額欄填寫「壹佰伍拾萬元整」，而偽造表彰一
定債權債務關係之私文書（本票上未記載發票日，未完成發票行
為，下稱系爭本票），致生損害於告訴人。嗣經警於民國九十六
年七月十日，持搜索票搜索被告位於台中縣清水鎮（已改制為台
中市清水區○○○路三十八巷七弄四號之一住處，查扣系爭本票
。因認被告涉犯刑法第二百十條之偽造私文書罪嫌云云。經原審
審理結果，認檢察官所舉之證據不足以證明被告此部分犯罪，因
而維持第一審關於此部分諭知被告無罪之判決，駁回檢察官就此
部分在第二審之上訴。已綜核卷內全部證據資料，詳述其調查、
取捨證據之結果及得心證之理由。按刑事訴訟法第三百七十九條
第十款所謂應行調查之證據範圍，係以事實審審判中案內所存在
之一切與待證事實有關之證據為限，案內所不存在之證據，自不
得認法院為發見真實，應依職權從各方面蒐集證據詳加調查。換
言之，法院對於案內所存在之一切與待證事實有關之證據，固有
依法調查證據之職責，但對於案內所不存在之證據，則無蒐集證
據之義務。又檢察官就被告犯罪事實，應負舉證責任，並指出證
明之方法，刑事訴訟法第一百六十一條第一項定有明文。因此，
檢察官對於起訴之犯罪事實，應負提出證據及說服之實質舉證責
任。倘其所提出之證據，不足為被告有罪之積極證明，或其指出
證明之方法，無從說服法院以形成被告有罪之心證，基於無罪推
定之原則，自應為被告無罪判決之諭知。本件檢察官起訴書關於
被告涉嫌偽造文書之犯罪時間、地點及如何盜用告訴人印章各節
，非但以「不詳時地」、「不詳方法」取得告訴人之印章等語記
載，且於原審審判時，檢察官亦僅提出質疑，而原審於九十九年
四月六日審判期日調查證據完畢時，審判長詢問：「尚有其他證
據請求調查？」，檢察官亦答稱：「沒有」，此有該審判筆錄可
稽。足見檢察官於原審審理時並未提出適合於證明被告盜用在告
訴人保管中上開印章及偽造系爭本票金額之積極證據，並說明其
證據方法與待證事實之關係，難認已盡舉證責任。原審因此未就
此部分再為調查，而對於卷內訴訟資料逐一剖析，參互審酌，認
無從獲得有罪之心證，因而為被告無罪之判決，於法自屬有據，
並無調查未盡及理由不備之違法情形。檢察官上訴意旨略以：原
審未調查系爭本票上之告訴人印文及金額係由何人於何時、何地
加蓋及書寫？被告是否持有與系爭本票上印文相同之印文資料？
未鑑定系爭本票上金額之筆跡，而有應調查而未調查及判決理由
不備之違法云云，顯非依據卷內資料而為指摘，且亦未陳明上開
事項如何屬於與公平正義之維護有重大關係之理由，僅泛稱法院
未盡調查職責，難謂已符合首揭法定上訴第三審之要件。衡以前
開說明，檢察官關於被告被訴偽造文書部分之上訴為違背法律上
之程式，應予駁回。
據上論結，應依刑事訴訟法第三百九十五條前段，判決如主文。
中    華    民    國  一○○  年    九    月  二十二  日
                      最高法院刑事第十庭
                          審判長法官  賴  忠  星  
                                法官  呂  丹  玉  
                                法官  吳      燦  
                                法官  蔡  名  曜  
                                法官  葉  麗  霞  
本件正本證明與原本無異
                                      書  記  官  
中    華    民    國  一○○  年    九    月  二十九  日
                                                      K